臺灣高雄地方法院刑事判決　　　　　　　99年度易字第1954號
公　訴　人　臺灣高雄地方法院檢察署檢察官
被　　　告　郭鳳榮
上列被告因傷害案件，經檢察官提起公訴（99年度偵字第20864
號），本院判決如下：
    主  文
郭鳳榮無罪。
    理  由
一、公訴意旨略以：被告郭鳳榮於民國99年4 月13日上午8 時許
    ，在高雄市○○區○○路之八仙公園內，基於傷害之犯意，
    先以朝天椒塗抹陳東霖之臉頰，再持香菸燒灼陳東霖左側臉
    部，致陳東霖受有左顏面灼傷（1 ×0.5 ㎝，2 度，1 ％）
    等傷害。因認被告涉犯刑法第277 條第1 項之傷害罪嫌等語
    。
二、按犯罪事實應依證據認定之，無證據不得認定犯罪事實；又
    不能證明被告犯罪者，即應諭知無罪之判決，刑事訴訟法第
    154 條第2 項、第301 條第1 項分別定有明文。次按事實之
    認定，應憑證據，如未能發現相當證據，或證據不足以證明
    ，自不能以推測或擬制之方法，為裁判基礎；且認定不利於
    被告之事實須依積極證據，苟積極證據不足為不利於被告事
    實之認定時，即應為有利於被告之認定；另認定犯罪事實所
    憑之證據，雖不以直接證據為限，間接證據亦包括在內，然
    無論直接證據或間接證據，其為訴訟上之證明，須於通常一
    般之人均不致有所懷疑，而得確信其為真實之程度者，始得
    據之為有罪之認定，倘其證明尚未達到此一程度，而有合理
    之懷疑存在，無從使事實審法院得有罪之確信時，即應由法
    院為諭知被告無罪之判決，最高法院40年臺上字第86號、30
    年上字第816 號及76年臺上字第4986號判例意旨可資參照。
    又告訴人之指述，無非係以使被告受刑事追訴處罰為目的，
    有時難免故予誇大，自不得僅以告訴人之指述為唯一論據，
    仍應調查其他必要之證據，以查明是否與事實相符，亦有最
    高法院著有52年台上字第1300號判例意旨參照。
三、本件檢察官認被告郭鳳榮涉犯刑法第277 條第1 項傷害之罪
    嫌，無非係以告訴人陳東霖之指訴，及證人施大經於偵查中
    之證述，以及陳東霖於大東醫院之診斷證明書1 紙為其主要
    論據。訊據被告郭鳳榮固不諱言於前揭時間，經過八仙公園
    遇到陳東霖，向陳東霖打招呼時，碰或打陳東霖手臂1 下之
    事實，惟否認有何傷害之犯行，辯稱：伊沒有用香菸和辣椒
    弄陳東霖的臉，伊到場時，陳東霖母親的朋友施大經、邱文
    彬在撥辣椒，伊過去跟他們打招呼，之後伊就到隔壁的椅子
    坐，如果伊有傷害陳東霖的話，施大經會馬上制止等語。
四、經查：
(一)、本案係陳東霖之母陳蘇美援於98年4 月18日，發覺陳東霖的
    嘴角潰爛，經詢問陳東霖，陳東霖原本表示是自己跌倒，碰
    撞所造成之傷勢；然陳蘇美援發覺該傷勢並非跌倒所致，再
    詢問陳東霖是何人造成其傷害？陳東霖不說，陳蘇美援打陳
    東霖後，陳東霖才說是郭鳳榮用香菸弄他的臉，又用朝天椒
    抹他的臉等情，業據證人陳蘇美援於本院審理時結證屬實（
    見本院99年度易字第1954號卷第41頁反面至第42頁）。然為
    何陳東霖原本表示是自己跌倒所造成？而陳蘇美援打陳東霖
    後，陳東霖才說是被告用香菸、朝天椒抹他的臉所造成之傷
    害，此時陳東霖所言，是否懼於陳蘇美援之毆打而虛應以對
    ？不無疑義。
(二)、陳東霖於警詢、偵訊及本院審理時，雖皆證稱：被郭鳳榮拿
    辣椒塗臉，用煙蒂燙伊的臉左下方等情（見偵卷第6 頁至第
    7 頁、第28頁；本院99年度易字第1954號卷第39頁反面）。
    惟陳東霖於警詢時，係證稱：於99年4 月13日15時左右，伊
    當時到八仙公園內坐，郭鳳榮先拿朝天椒抹伊的臉，伊不理
    會他，他就拿香菸灼伊的臉等語；然於本院審理時，卻稱：
    八點半那天，郭鳳榮就打伊1 次，不知道為何要打伊，用辣
    椒塗伊的臉，用煙蒂燙伊的臉左下方等詞；究竟被告係在98
    年4 月13日上午8 時30分打陳東霖？抑或是15時打陳東霖？
    陳東霖之證述已前後不一。再者，觀諸下列陳東霖於本院審
    理時之對話內容，檢察官問：「是否認識郭鳳榮？」、陳東
    霖答：「有。」；檢察官問：「是否認識寇鄘暐？」、陳東
    霖答：「認識。」；檢察官問：「你是否常常與郭鳳榮去公
    園玩？」、陳東霖答：「是。」；檢察官問：「都是在公園
    哪個地方玩？」、陳東霖答：「普通朋友。」；檢察官問：
    「都在公園哪個地方聊天或是做什麼活動，都在哪邊？」、
    陳東霖答：「都在涼亭，沒有去籃球場。」；檢察官問：「
    如果你與郭鳳榮一起聊天、活動時，寇鄘暐是否會與你們一
    起？」、陳東霖答「會。（證人點頭）」；檢察官問：「郭
    鳳榮與你同在一起聊天、活動，他會捏你的臉嗎或拍打你的
    肩膀嗎？」、陳東霖答：「（證人搖頭）」；檢察官問：「
    他那時候是否會吸菸？」、陳東霖答：「我跟他們二個也不
    認識。」；檢察官問：「為何你剛剛又說你認識郭鳳榮、寇
    鄘暐？那時候郭鳳榮有無吸煙？」、陳東霖答「沒有。」；
    檢察官問：「為何你剛剛說認識郭鳳榮，然後又說不認識？
    」、陳東霖答：「有認識。」（見本院99年度易字第1954號
    卷第38頁反面、第39頁），可知陳東霖有時答非所問，且容
    易受詢問者提問內容影響，而為不同之證述內容；復考量陳
    東霖為中度智障，有中華民國身心障礙手冊在卷可憑（見偵
    卷第33頁），是以陳東霖有無誤認其傷勢係由被告所造成？
    已啟人疑竇，故陳東霖指訴內容之真實性如何，自須有其他
    事證供本院審認，以查陳東霖之指訴是否與事實相符。
(三)、本院依據陳東霖提出之診斷證明書向大東醫院函查，有關陳
    東霖之傷勢，經大東醫院函復本院，表示：病患陳東霖於99
    年4 月18日上午9 時16分左右，由母親陪同至本院求診，主
    訴被人欺凌至左下頜部有熱灼傷（據云香菸燙傷）是屬於新
    傷，當時本院門診數位相機故障，故未拍照，無法提供照片
    等情，有大東醫院99年10月1 日（99）大東醫政字第092 號
    函在卷可稽（見本院99年度易字第1954號卷第12頁）。由上
    述函文可知，陳東霖就診時，距離起訴案發時間98年4 月13
    日上午8 時許，約5 日之時間，為何陳東霖所受之傷，仍屬
    於新傷？而這5 日內，為何陳東霖之母陳蘇美援皆未發覺？
    亦與常情不符。故陳東霖於大東醫院之診斷證明書，亦無法
    佐證陳東霖之傷確為被告所為。
(四)、又證人施大經於偵查中具結證稱：99年4 月13日當天早上6
    點多，伊去八仙公園採朝天椒，伊去的時候有1 個姓邱的男
    的和2 個女的在那邊，郭鳳榮和陳東霖是1 個小時以後才去
    的，是陳東霖先去，他幫伊採朝天椒，之後郭鳳榮才到，郭
    鳳榮和陳東霖在玩，郭鳳榮用手摸陳東霖的肩膀和身體，不
    曉得有沒有摸臉，當初郭鳳榮沒有拿東西，後來伊去下棋就
    沒有注意到；伊沒有看到郭鳳榮拿香菸去燙陳東霖，郭鳳榮
    摸陳東霖時，陳東霖沒有反應，郭鳳榮是在玩，當天伊都沒
    有聽到他們吵架或起爭執等語（見偵卷第39頁至第40頁）。
    又證人寇鄘暐於本院審理時，結證稱：99年4 月13日早上8
    點，伊人在八仙公園，有看到郭鳳榮、陳東霖在一起，伊去
    找朋友聊天，沒有過去郭鳳榮、陳東霖那裡，2 個小時後，
    伊下來有碰到陳東霖，有跟他打招呼，陳東霖沒有說他有傷
    ，伊也沒有注意，如果陳東霖有傷一定會跟伊說，因為他常
    來伊家看電視等語（見本院99年度易字第1954號卷第22頁至
    第24頁）。而證人邱文彬於本院審理時，亦結證稱：99年4
    月13日早上8 點，伊有在八仙公園，有看到郭鳳榮去找陳東
    霖，他們2 人在那邊玩，伊在下棋，沒有注意郭鳳榮與陳東
    霖怎麼玩等情（見本院99年度易字第1954號卷第75頁至第76
    頁）。互核前揭證人施大經、寇鄘暐、邱文彬之證述內容，
    可知當時被告與陳東霖係在八仙公園內玩，並無證人看見被
    告以辣椒或煙蒂燙傷陳東霖臉頰之事實。
五、綜上所述，本件被告被訴於上揭時、地對陳東霖有前揭傷害
    犯行，然因僅有陳東霖之片面指訴，並無其他事證足資認定
    陳東霖之指訴為真實，依前開判例要旨，本件尚難單憑陳東
    霖之指訴即遽為被告不利之認定。此外，又查無其他積極證
    據足以證明被告確有檢察官起訴之犯行，揆諸上開法條及最
    高法院判例意旨之說明，依法自應為無罪判決之諭知。
據上論斷，應依刑事訴訟法第301 條第1 項，判決如主文。
本案經檢察官賴寶合到庭執行職務。
中    華    民    國   100    年    1     月    7     日
                  刑事第十二庭  法  官  陳川傑
以上正本證明與原本無異。
如不服本判決應於收受送達後10日內向本院提出上訴書狀，並應
敘述具體理由；如未敘述上訴理由者，應於上訴期間屆滿後20日
內向本院補提理由書（均須按他造當事人之人數附繕本）「切勿
逕送上級法院」。
中    華    民    國   100    年    1     月    7     日
                                書記官  林昭吟